【裁判字號】    90,簡上,28
【裁判日期】    900815
【裁判案由】    家庭暴力罪之傷害
【裁判全文】
臺灣桃園地方法院刑事判決                            九十年度簡上字第二八號
    上  訴  人
    即  被  告  丙○○
右列上訴人因家庭暴力之傷害案件，不服本院中壢簡易庭八十九年七月十三日八十九
年度壢簡字第九五二號第一審判決（檢察官聲請簡易判決處刑案號：八十九年度偵字
第七八二九號），提起上訴，本院判決如左：
    主  文
原判決撤銷。
丙○○傷害人之身體，累犯，處有期徒刑月，如易科罰金，以佰元折算壹日。
    事  實
一、丙○○前於民國八十八年間因漏溢氣體，致生公共危險案件，經本院判處有期徒
    刑三月確定，於八十八年三月二十四日易科罰金執行完畢。丙○○與丁○○（原
    名涂月雲）為配偶關係（已於九十年一月十日離婚），為家庭暴力防治法第三條
    第一款所稱之家庭成員，二人近年常因金錢及子女管教問題，時生爭執，感情素
    來不睦，八十九年一月二十六日晚間十時許，丙○○返回其位於桃園縣楊梅鎮○○路二三六巷十五號住處時，因見其所有之相框一只摔碎於地面上，疑係丁○○
    所為，憤而興師問罪，雙方再生爭執，丙○○竟基於普通傷害之犯意，以徒手揪
    扯、毆打丁○○頭髮、臉部及身體，致丁○○受有嘴角破裂、右手及左小腿瘀傷
    之傷害，當時在場之子甲○○為救護其母，上前拉開丙○○，詎遭丙○○狠甩二
    耳光（紅腫，未據告訴），女兒乙○○惟恐發生不測，乃緊急以行動電話報警，
    丙○○始停止其傷害行為。
二、案經被害人丁○○訴由臺灣桃園地方法院檢察署檢察官偵查起訴。
    理  由
一、訊據上訴人即被告丙○○對於右揭時地與告訴人丁○○因細故發生爭執乙節，固
    不否認，惟否認有傷害告訴人之行為，辯稱：當日二人爭吵告訴人並未成傷，告
    訴人係以八十七年間之診斷證明書矇混充數，檢察官起訴犯罪事實係載明告訴人
    受有左臉、雙手、左下肢挫傷瘀腫之傷害，然原審判決竟載明告訴人受有嘴角破
    裂、右手及左小腿瘀傷之傷害，二者顯然不符，又證人甲○○、乙○○因長期受
    告訴人教導，證詞難免偏頗，渠等證述被告有傷害告訴人之詞，並無可採等云云
    。
二、經查：右揭時地被告因細故毆打告訴人，致告訴人受有嘴角破裂、右手及左小腿
    瘀傷之傷害等情，業經告訴人指訴歷歷，並據證人甲○○、乙○○於檢察官偵查
    及原審審理時證述在卷，證人乙○○於本院審理時更證稱：「當時我弟弟把我爸
    爸的相框打破，我爸爸問是何人打破的，我弟弟說是他打破的，我爸爸就打我媽
    媽，他先拉我媽媽的頭髮，我爸爸把我媽媽的衣服都撕破了，我弟弟上前把我爸
    爸拉開，我有看到我爸爸與我媽媽在拉扯間對他的身體各部亂扯，是我爸爸打我
    媽媽後，我弟弟才上前把媽媽拉開，當時在打的時候有停電，一開始就是停電，
    當時有點蠟燭，我媽媽右手腕及嘴角有流血、臉部、左小腿有受傷，之後因為我
    媽媽感覺他嘴角流血鹹鹹的叫我去報警，警察來了我爸爸才停止。」等語，而證
    人甲○○於本院審理時亦證稱：「因我把我爸爸的相框打壞，我爸爸一開始亂摔
    東西，之後就抓著我媽媽打，拉我媽媽的頭髮，我就上前把我爸爸拉開，我拉我
    爸爸，他還是拉我媽媽的頭髮，後來他累了，就坐在地上，警察有到我們家，當
    時有停電，警察來時電已經來了，我媽媽嘴角有傷口，還有手腕及腳，我父親有
    打我一巴掌，可能是我把我媽媽拉開他很生氣，我的臉兩邊他都有打，但一邊比
    較嚴重。」等語，按證人甲○○、乙○○為被告及告訴人之子女，親疏相等，果
    非事實，當無設詞誣陷之理，所為之證詞自屬可信，被告毆打告訴人成傷之事實
    ，應可確信。告訴人受被告傷害後，並未至醫院驗傷，其提出本件告訴時所附之
    天慈醫院八十七年五月三日、八十八年七月十九日之驗傷診斷書，乃係用以證明
    被告歷年來素有毆打伊之事實，並非用以證明被告本次之傷害行為等節，已據告
    訴人於告訴狀及歷次陳述時證陳在卷，被告一再指摘告訴人係以八十七年之診斷
    證明書矇混充數本件傷害案件之證據，容有誤會。又刑法上之傷害罪為結果犯，
    須被害人之身體或健康受有傷害者，始能成罪，傷害之證明，醫院之診斷證明書
    固為一可信之證據方法，然並非唯一之證據方法，苟有其他證據方法（如人證、
    鑑定、勘驗．．．），縱被害人於受傷害後未至醫院驗傷，亦非不得以其他證據
    方法為認定有無傷害之證據，被告傷害告訴人，致告訴人受有嘴角破裂、右手及
    左小腿瘀傷之傷害，除據告訴人指訴外，並經證人甲○○、乙○○證述屬實，應
    堪信實，雖檢察官起訴犯罪事實認告訴人係受有左臉、雙手、左下肢挫傷瘀腫之
    傷害，此與本判決事實欄所認告訴人受有嘴角破裂、右手及左小腿瘀傷之傷害，
    二者雖略有不同，然其受傷之部位則屬一致，況法院於不妨害事實同一之原則下
    ，得依據證據認定事實，被告以此指摘，亦乏依據。又被告舉證人吳妙丹欲證明
    告訴人有置伊於死之意云云，吳妙丹於本院審理時，雖到庭證述告訴人於本件案
    發後，曾告知當時其見地上濕濕的，曾故意將被告推倒，被告爬起後還故意調侃
    被告怎麼沒摔死等云云，惟此已為告訴人當庭所否認，辯稱當時係被告自己跌倒
    ，當時伊雖有說過怎麼沒摔死，但只是一句氣話等語，此核與證人甲○○於臺灣
    高等法院八十九年度家護抗字第一五九號通常保護令事件審理時，到庭證述：「
    ．．．，因爸爸將水壺摔壞，地板很濕，他跌倒，當時爸爸一直打媽媽，所以我
    自背後拉他，媽媽並未踹爸爸」（見卷附上開事件判決書）等語相符，告訴人陳
    稱係被告自行跌倒等語，應可採信，因之此部分亦無足有利於被告之認定。又告
    訴人所受傷害既係因被告之毆打行為所致，則其所受傷害與被告之傷害行為自有
    相當因果關係，被告傷害犯行洵堪認定，應予依法論科。
三、核被告所為係犯刑法第二百七十七條第一項之普通傷害罪，被告有如事實欄所載
    前案科刑執行情形，渠於有期徒刑執行完畢後，五年內再犯本件有期徒刑以上刑
    之罪，為累犯，應依刑法第四十七條規定加重其刑。原審依刑事訴訟法第四百四
    十九條第一項前段，刑法第二百七十七條第一項、第四十七條、第四十一條，罰
    金罰鍰提高標準條例第一條前段、第二條規定，判處被告有期徒刑三月，如易科
    罰金以三百元折算一日，固非無見，惟按被告行為後，刑法第四十一條於九十年
    一月十日經修正公布，同年月十二日起施行，依刑法第二條第一項前段規定，應
    適用裁判時法即修正後刑法第四十一條第一項前段規定，就被告所處有期徒刑諭
    知易科罰金之折算標準，原審未及審酌，尚有違誤，被告執陳詞指摘原判決不當
    ，雖無理由，惟原判決既有上開可議之處，即屬無法維持，應由本院撤銷原判決
    ，並改判如主文。
據上論斷，應依刑事訴訟法四百五十五條之一第三項、第三百六十九條第一項前段、
第三百六十四條、第二百九十九條第一項前段，刑法第二條第一項前段、第二百七十
七條第一項、第四十七條、修正後刑法第四十一條第一項前段，罰金罰鍰提高標準條
例第一條前段、第二條，判決如主文。
本案經檢察官李叔芬到庭執行職務
中      華      民      國      九十      年      八      月    十五    日
                                      臺灣桃園地方法院刑事第一庭
                                          審判長法官  吳爭奇
                                                法官  曾雨明
                                                法官  黃斯偉
右正本證明與原本無異。
不得上訴。
                                              書記官  薛淑玲
中     華      民       國      九十      年      八      月   二十二   日
附論罪科刑依據之法條：
刑法第二百七十七條
傷害人之身體或健康者，處三年以下有期徒刑，拘役或一千元以下罰金。
犯前項之罪，因而致人於死者，處無期徒或七年以上有期徒刑，致重傷者，處三年以
上、十年以下有期徒刑。


司法院資訊處製作；財團法人民間司法改革基金會備份。
